【裁判字號】    98,訴,1558
【裁判日期】    990722
【裁判案由】    誣告
【裁判全文】
臺灣臺北地方法院刑事判決              98年度訴字第1558號
公  訴  人  臺灣臺北地方法院檢察署檢察官
被      告  戊○○
選任辯護人  楊淑華律師
            鄭旭廷律師
上列被告因誣告案件，經檢察官提起公訴（98年度偵字第20022
號），本院判決如下：
    主  文
戊○○意圖他人受刑事處分，向該管公務員誣告，處有期徒刑伍
月。
    事  實
一、戊○○明知乙○○與丁○○（原名鄭雅文）於民國95年9 月
    1 日、2 日尚屬婚姻存續期間（乙○○與丁○○於95年12月
    28日離婚），仍於95年9 月1 日晚間至翌日凌晨某時，在戊○○所經營、位於臺北市○○區○○路5 段150 巷325 弄11
    號之「博陞文理補習班」內，與丁○○發生性交行為1 次。
    嗣乙○○得知上情後，於96年4 月23日向臺灣臺北地方法院
    檢察署提出戊○○與丁○○通姦之告訴，戊○○明知自己確
    有與丁○○相姦屬實，竟意圖使乙○○受刑事處分，接續於
    96年6 月11日、7 月11日、7 月16日具狀向臺灣臺北地方法
    院檢察署提出告訴，並接續於96年7 月12日向檢察事務官偽
    稱：伊從未與丁○○通姦云云，反誣指乙○○前揭通姦告訴
    涉嫌誣告。嗣戊○○告訴乙○○誣告案件，經臺灣臺北地方
    法院檢察署檢察官認為乙○○嫌疑不足，以96年度偵字第16
    904 號處分不起訴在案。
二、案經乙○○訴由臺灣臺北地方法院檢察署檢察官偵查起訴。
    理  由
一、證據能力之判斷：
  (一)被告戊○○及其選任辯護人除主張被告因緊張、害怕、經乙○○恐嚇而陳述與事實不符，丁○○於偵訊時未具結，均無
    證據能力外，對於下列其他各項證據方法，均未爭執其證據
    能力，並同意作為證據（見本院卷第29頁反面至第30頁、反
    面、第33頁、第302 頁），本院審酌其作成時之情況，認為
    並無不適當之情事，均得作為證據，合先敘明。
  (二)按被告之自白，非出於強暴、脅迫、利誘、詐欺、疲勞訊問
    、違法羈押或其他不正之方法，且與事實相符者，得為證據
    。被告或共犯之自白，不得作為有罪判決之唯一證據，仍應
    調查其他必要之證據，以察其是否與事實相符。而決定自白
    是否出於任意性，應就客觀之訊問方法及被告主觀之自由意
    思，綜合全部事實而為具體之判斷（最高法院96年度臺上字
    第3102號判決要旨參照）；且不正訊問方法是否已延伸至嗣
    後應訊時所為之自白，應依證據認定之，不能主觀臆測被告
    嗣後應訊時仍持續受到強制，逕認其後之自白非出於任意性
    （最高法院96年度臺上字第3479號判決要旨參照）。本案被
    告固辯稱96年4 月23日夜間訊問致其身心疲勞云云，然不否
    認警察並未對伊進行脅迫、刑求、威脅要收押或相類似之不
    當手段（見本院卷第304 頁）；且縱被告於96年4 月23日之
    自白因疲勞而非出於任意性，然被告此後於96年6 月8 日、
    96年6 月21日亦向檢察事務官自白曾與丁○○通姦，實無理
    由認為被告此2 次自白係96年4 月23日非任意性自白之延伸
    。何況被告早於95年12月22日即已向乙○○承認曾與丁○○
    通姦之事實，且簽下悔過書並經乙○○錄影存證。綜此，本
    院認為無具體事證足認被告於95年12月22日、96年4 月23日
    、96年6 月8 日、96年6 月21日4 次自白均非出於任意性。
    再者，本院調查其他各項證據後，認為被告於此4 次自白，
    與事實相符（詳後述）。從而，揆諸前揭法條規定，被告此
    4 次自白，應有證據能力。
  (三)查丁○○於96年6 月6 日係經檢察事務官詢問，本無須具結
    ，辯護意旨以此部分陳述未經具結為由爭執其證據能力，容
    有誤會。又按被告以外之人於檢察事務官、司法警察官或司
    法警察調查中所為之陳述，與審判中不符時，其先前之陳述
    具有較可信之特別情況，且為證明犯罪事實存否所必要者，
    得為證據，刑事訴訟法第159 條之2 定有明文。依此，經核
    丁○○向檢察事務官所為陳述內容，與其向97年度易字第28
    08號承審法官具結證述之內容大致相符（見98年度他字第16
    46號卷第72至75頁附審判筆錄影本），則揆諸前揭法條之規
    定，應採用丁○○向前案法官之證述為證據基礎，而無例外
    採用丁○○向檢察事務官陳述之必要。
二、認定事實所憑之證據及理由：
    訊據被告戊○○矢口否認有與丁○○通姦之事實，辯稱：(1)
    伊96年3 月24日在警察局作筆錄是星期六晚上10時多，當天
    上午8 時至晚上9 時都在上課，頭腦不清楚，臨時被叫去警
    察局，在地下室密閉空間，所以會害怕，至於警察有無以威
    脅利誘等不正方法叫我承認通姦犯罪，已記不清楚，因當天
    很疲憊；而檢察官問話時稱伊在警察局都承認了，為何在地
    檢署不承認，就是要伊承認通姦；(2)95年9 月1 日晚間10時
    許，丁○○到伊補習班，當時伊與友人丙○○在討論印刷品
    設計，丁○○要求借住，伊想幫朋友，就讓她待在補習班，
    當天伊與丁○○並無親密肢體接觸，丙○○待到翌日凌晨1
    時至2 時許，丙○○離開之前，伊當時未婚妻甲○○就到了
    ，甲○○接伊回家，當時丁○○就坐在旁邊，還沒去睡覺；
    (3)乙○○對伊提告妨害家庭一案，業經本院以97年度易字第
    2808號刑事判決公訴不受理，判決理由均無認定伊與丁○○
    有發生性行為，則現實世界中即可確定2 人並無發生性行為
    之事實，故伊對乙○○提出誣告告訴，主張自己並無與丁○○發生性行為，非虛構事實；(4)遍查丁○○多次指述與伊發
    生性行為之時間、地點、情節均不一致，且與常情不符，可
    見丁○○與乙○○配合串供，擬入伊於罪；且誣告罪之成立
    ，本不以限於所告事實全屬虛構，始能成立，倘所告事實之
    一部分出於故意虛構，仍不得謂非誣告，伊認為丁○○、乙○○主張之性行為情節不實，因而對乙○○提出誣告之告訴
    ，自不成立誣告罪；(5)況被告之所以申告乙○○，係基於訟
    爭上之攻擊、防禦方法，目的在求判明是非曲直，並脫免自
    己罪責，伊既非「全部出於虛構」即「全非憑空捏造」，又
    伊究竟有無與丁○○發生性行為並非伊申告乙○○之主要待
    證事實，被告應不成立誣告罪云云（見本院卷第29頁反面、
    第30頁、第31頁、第304 頁、第32至33頁、第65至82頁、第
    147 至150 頁、第225 至237 頁）。惟查：
  (一)被告前因涉嫌與告訴人乙○○之前妻丁○○於渠等婚姻存續
    期間，發生性關係，告訴人於96年4 月23日向臺灣臺北地方
    法院檢察署提出和誘、通姦之告訴，經檢察官以97年度調偵
    字第524 號就通姦部分，聲請簡易判決處刑，嗣本院認為乙○○前已宥恕丁○○而不得對丁○○提出告訴，依告訴不可
    分之原則，對於共犯即被告亦不得為告訴，乙○○不得告訴
    而為告訴，故於98年6 月10日以97年度易字第2808號刑事判
    決該案公訴不受理確定在案；其間，被告於96年6 月11日、
    7 月11日、7 月16日另向臺灣臺北地方法院檢察署具狀提出
    告訴，並於96年7 月12日經檢察事務官訊問時，指稱：「我
    根本就沒有和誘鄭雅文，也沒有如乙○○所述之通姦情節」
    （見96年度他字第5405號卷第38頁以下），而指稱乙○○涉
    嫌誣告，此案經檢察官調查後，認為乙○○誣告嫌疑不足，
    乃於96年8 月31日以96年度偵字第16904 號處分不起訴在案
    等事實，有96年度他字第3667號卷、96年度偵字第9706號卷
    （以上為戊○○妨害家庭案卷）、96年度他字第5405號卷（
    以上為丁○○、乙○○誣告案卷）可稽，堪以認定。基此，
    乙○○提出本案告訴，因認被告明知自己與丁○○有相姦行
    為竟仍誣指乙○○誣告。故本案爭點在於：被告是否確有與
    丁○○發生通姦之性行為。辯護意旨認為：被告是否有與丁○○發生性行為並非該案誣告犯罪構成要件之主要待證事實
    云云，顯非的論，自無可取。
  (二)關於被告有無與丁○○通姦一節，被告於97年6 月24日經檢
    察官訊問時答稱：「（問：你與證人有無發生過性關係？）
    沒有」（見98年度他字第1646號卷第32頁以下）、於98年7
    月10日向檢察官陳稱：「因為從頭到尾我都未與丁○○通姦
    過，但是乙○○竟對我妨害家庭告訴」（見98年度他字第16
    46號卷第101 頁以下）、又於98年8 月10日向檢察官稱：「
    我沒有與丁○○發生性行為」、「（問：當時是否有告乙○○提起妨害家庭告訴也是誣告？原因？）因為我沒有與丁○○發生性關係」、「我是因為我一次都沒有與丁○○發生性
    關係才提起告訴」（見98年度他字第1646號卷第136 頁以下
    ），是被告一再明確表示伊當時申告乙○○之真意乃：伊從
    未與丁○○發生任何通姦之性行為。然查：
  (1)被告初於96年4 月23日經警詢問時承認：「……【丁○○】
    苦苦哀求我收留她……我就安排在臺北市○○區○○路5 段
    150 巷325 弄11號1 樓『博陞文理補習班』住1 個晚上，我
    要回家，他要我留下來陪她她說會怕，我有留下來陪她（日
    期不記得約晚上12點多）她之前跟我講說已離婚，之後跟我
    講說僅簽字沒有離婚，當天晚上就跟代號0000-0000 【按指
    丁○○】發生性行為」、「共發生1 次性行為，95年8 月間
    （幾日我不記得晚上約12點左右……）」、「這次是她自願
    的，她自己脫衣服的，我沒有強迫她，我生殖器有放進代號
    0000-0000 生殖器內，但沒有在體內射精……」（見98年度
    偵字第20022 號卷第8 至9 頁），於96年6 月8 日經檢察事
    務官訊問時自白：「我只有在95年9 月1 日跟她發生性行為
    1 次，而且是她主動來找我，在補習班的儲藏室的地板上發
    生關係」、「（問：當時你已知道鄭雅文已婚又有小孩？）
    是。當時她一直誘惑我」（見96年度偵字第9706號卷第11頁
    ），於96年6 月21日檢察事務官訊問時自白：「（問：你於
    95年9 月1 日晚上補習後何時與鄭雅文在補習班和室或儲藏
    室之床墊上或地板上發生性行為？）當天晚上補習後10點多
    ，在補習班的和室（儲藏室）木地板上」、「請鄭雅文提出
    我跟她的每一次發生性行為的證據。除了前面講的那1 次其
    他都沒有」（見96年度偵字第9706號卷第30至31頁），足證
    被告於96年4 月23日、96年6 月8 日、96年6 月21日均向檢
    警承認至少曾於95年9 月1 日與丁○○發生1 次性行為。於
    此之前，被告於95年12月22日經乙○○詢問時，亦坦白與丁○○發生性關係長達4 個月，對不起乙○○（見98年度他字
    第1646號卷第4 頁），此有勘驗譯文、錄影光碟及被告自書
    之悔過書1 份在卷可考（見98年度他字第1646號卷第14頁、
    本院卷第200 頁），亦堪認定被告自白曾與丁○○發生過至
    少1 次性行為，可以採信。
  (2)且被告與丁○○發生性行為之經過，亦據丁○○於96年4 月
    23日檢察事務官詢問時即承認：「從95年8 月31日起一直到
    96年1 月初我都有跟戊○○發生過性行為」（見96年度他字
    第3667號卷第4 頁），核與其於本院具結證述之時間相符（
    見98年度他字第1646號卷第74頁反面即本院97年度易字第28
    08號戊○○妨害家庭案之98年2 月18日審判筆錄影本），並
    有丁○○提出桌曆上註記圈圈為憑（見96年度偵字第9706號
    卷第15至17頁），且被告自己提出丁○○寫給伊之信中亦明
    確記述：「愛你make love 會呻吟」、「跟你做愛超舒服的
    」（見96年度他字第5405號卷第9 至14頁），足堪佐證被告
    與丁○○發生至少1 次性行為之事實。
  (3)被告事後雖改稱：從未與丁○○發生性行為云云，辯稱：乙○○恐嚇伊承認，又伊經檢警詢問時因疲勞、緊張、害怕而
    承認云云。惟承前所述，被告曾於95年12月22日向乙○○承
    認、於96年4 月23日向警員承認、於96年6 月8 日、96年6
    月21日向檢察事務官承認與丁○○發生性行為一情屬實，且
    有前揭各項證據足堪佐證，核與事實相符，自堪採信為真。
    被告雖事後改口否認並以前揭情詞置辯，但查被告前揭4 次
    自白時間相隔半年之久，豈可能4 次陳述均有疲勞、緊張、
    害怕之情形而違背本意為相同且不利於己之陳述？顯難採信
    。又被告所指乙○○恐嚇伊一節，從未提出相關證據以供本
    院調查，且據被告向檢察官供稱：「因為我當時被乙○○脅
    迫，他1 人來到我工作地點，勒住我脖子脅迫我，因為當時
    只有我1 人，雖然乙○○只有1 人來，但是我已經要開始上
    課，乙○○說若我不妥協的話，他要對我的學生、家人不利
    ，所以我怕接下來會有很多學生、家長進來會被波及到，所
    以我才拍下DVD 」之情狀（見98年度他字第1646號卷第102
    頁），則據被告所述，當時已屆上課時間，應有眾多學生、
    老師進出補習班，倘被告在辦公室內遭乙○○勒住脖子加以
    恐嚇，何以不大聲呼救請人報警處理，反而簽下「因我與鄭
    雅文發生婚外情，並發生性行為，長達4 個月，我願真心悔
    改，並賠償高先生一切要求」之悔過書，且任乙○○錄影存
    證，自毀清譽？實與常理不合，難以相信。
  (4)況經本院函請法務部調查局就「戊○○幫丁○○租房子」、
    「戊○○幫丁○○辦手機」、「戊○○有與丁○○發生性關
    係」等3 項問題，對被告及丁○○進行測謊，結果丁○○均
    答以肯定答案，經測試無情緒波動之反應，研判未說謊；而
    被告均答以否定答案，經測試呈情緒波動反應，研判有說謊
    ；參諸該等測謊測試係經被告、丁○○同意配合，並經測謊
    員告知得隨時中止受測，測謊員亦經良好之專業訓練與相當
    之經驗，測謊儀器品質良好且運作正常，被告與丁○○之身
    心及意識狀態正常，測謊環境良好，無不當之外力干擾，有
    法務部調查局測謊報告書暨測謊過程參考資料包含測謊同意
    書、身心狀況調查表、數字測試、測謊問卷內容題組、生理
    記錄圖、測謊儀器運作情形、測謊施測環境評估、施測者專
    業證明等各1 份附卷足憑（見本院卷第97至119 頁、第131
    至146 頁），適可佐證被告於95年12月22日、96年4 月23日
    、96年6 月8 日、96年6 月21日自白及丁○○證述2 人曾發
    生性行為，應非虛捏，可以採信，被告事後改口否認，應屬
    卸責之詞，委無可取。至於被告雖否認有為丁○○租屋及辦
    手機等情，並聲請本院調查證據（見本院卷第234 至236 頁
    ），惟公訴意旨僅指被告涉嫌虛構伊從未與丁○○發生性行
    為之事實而誣告乙○○，並未包括被告和誘丁○○之犯嫌，
    就被告與丁○○發生曾發生性行為至少1 次之事實，既有前
    開各項證據足佐，已足為不利於被告認定之依據，爰無另行
    調查被告有無為丁○○租屋、申辦手機之必要，附此說明。
  (5)至於，被告聲請傳訊之證人丙○○雖證稱渠等於95年9 月1
    日晚間9 時許起至翌日凌晨1 時許，在補習班全程陪同被告
    云云，證人甲○○則稱：其到補習班時丙○○恰好在門口遇
    到丙○○離開，其接被告離開云云（見本院卷第203 至209
    頁反面），被告因而辯稱伊當晚不可能與丁○○發生性行為
    。惟查：
  1.據證人丙○○證稱：其當天先到，丁○○後到，其與被告討
    論海報設計之際，丁○○均在旁觀看，且由丁○○擔任模特
    兒由其拍照，其待在補習班期間，全程與被告、丁○○在一
    起，離開時，即在門口遇到甲○○來接被告（見本院卷第20
    6 頁至反面），證人甲○○同稱：其在門口遇到丙○○，被
    告從補習班出來，兩人一起離開，沒有注意看裡面還有何人
    （見本院卷第206 頁反面至第207 頁），是依證人丙○○、
    甲○○所述，95年9 月1 日晚間至翌日凌晨，被告先與丙○○討論設計案，俟丙○○離開之際，甲○○即抵達，接被告
    離開，時間緊接，被告與丁○○應無獨處之時機。
  2.然而，對照被告前於97年6 月18日提出之答辯狀陳述：「…
    …9 月1 日晚間10點半至11點之間，鄭女突然隻身現身補習
    班，造訪剛下課之被告（來訪當時戊○○尚有兩位友人在場
    ），兩人交談至戊○○欲關門回家時，鄭女突哭訴被家人趕
    出無處可去，要求借宿等語……情急之下，不疑有他遂同意
    鄭女以補習班房間之椅子湊著休息。此時戊○○在櫃檯等甲○○，俾便一起回家……孰料鄭女突然在房間內大叫，被告
    戊○○衝進去時，只見鄭雅文全身一絲不掛，撲向戊○○，
    因空間太小戊○○站著被鄭女壓在牆壁上；鄭女如同『鋼管
    女郎』隨即對戊○○全身上下其手及拉下戊○○之長褲拉鍊
    加以撫摸……此時適值戊○○未婚妻甲○○來接戊○○，因
    而脫困出去……」（見98年度他字第1646號卷第21頁反面）
    ，則被告答辯狀自承當晚雖有兩位友人在場，但伊與丁○○
    「兩人交談至戊○○欲關門回家」，又被告答辯狀稱丁○○
    在房間內大叫、伊衝進去云云，均與證人丙○○證述其與被
    告討論設計案、丁○○在旁觀看不同。倘據證人丙○○、甲○○所述，被告當晚從未離開渠等之視線範圍，丁○○豈有
    可能不顧另有他人在補習班內，而逕自大叫、脫光衣服？顯
    與常情有悖。何況，被告於98年10月5 日本院準備程序時復
    供稱：「那時候丙○○還有甲○○都有在場……丙○○離開
    之前甲○○就到了，當時鄭雅文就坐在旁邊，還沒有去睡覺
    」（見本院卷第31頁），與伊先前提出答辯狀指述丁○○進
    入房間內脫光衣服大叫一情，更顯不符。
  3.再者，證人丙○○雖稱被告與其討論設計案時，丁○○在旁
    觀看，由其拍照云云，然據丁○○向本院具結證述：「如果
    有朋友來找戊○○，他通常會先叫我躲在和室。我從來沒有
    遇過他跟朋友談事情，我人在旁邊」（見本院卷第298 頁反
    面），佐以證人甲○○證述：「（問：你有見過丁○○本人
    嗎？）沒有」、「（問：你每天都去補習班接戊○○，為何
    從來沒有見過丁○○？）就是沒有看過她，我知道有這個人
    」、「（問：你有無要求跟她打聲招呼？）有，我有的時候
    會接到她的電話，但那時我很相信戊○○，我不會想要見，
    因為我很相信他」等情（見本院卷第208 頁反面），是當時
    甲○○每天至補習班接送被告，卻從未見過借住在補習班之
    丁○○，可見被告應係刻意使丁○○迴避他人，既然如此，
    被告怎可能讓丁○○全程在旁觀看伊與丙○○討論設計案長
    達4 小時，且任由丙○○為丁○○拍照留存？於情於理均難
    相信。丁○○證稱有他人在補習班時，被告會讓其躲起來一
    情，較屬可採，證人丙○○之證言，實有可疑。
  4.又證人丙○○所謂其當晚與被告討論海報設計一案，固據丙○○證稱：海報設計案是被告接下，介紹給其設計（見本院
    卷第204 頁、第205 頁反面），證人甲○○證稱：被告接案
    ，委由其當時任職之永葉印刷廠印刷輸出云云（見本院卷第
    209 頁），惟設計稿件與印刷輸出本屬二事，此經本院詢問
    合作金庫承辦人員稱該設計案係由華眾國際科技股份有限公
    司負責，有公務電話紀錄在卷足稽（見本院卷第290 頁），
    此設計案顯與被告個人無關，亦非委由當時被告父親擔任負
    責人之永葉印刷實業有限公司（見本院卷第276 至283 頁，
    下稱永葉印刷公司）負責設計工作。則丙○○證稱95年9 月
    1 日晚間與被告討論海報設計案云云，與事實不合，難以採
    信。況永葉印刷公司先後由被告父親鄭秋煌、小舅李定明擔
    任負責人，經被告具狀陳明在卷（見本院卷第276 、281 頁
    ），甲○○竟於作證時稱：「印刷廠叫永葉印刷……老闆姓
    名我也不知道，我只知道他叫阿明」（見本院卷第209 頁反
    面），甲○○撇清關係之證詞益令人懷疑其憑信性。
  5.何況，事隔將近4 年之久，證人丙○○、甲○○竟可詳記95
    年9 月1 日晚間至翌日凌晨發生之事，亦難相信渠等之記憶
    是否確實。綜上，證人丙○○證述於95年9 月1 日晚間至翌
    日凌晨陪同被告之證詞、證人甲○○證述於95年9 月2 日凌
    晨至補習班接被告離開之證詞，既有諸多瑕疵可指，均難採
    為有利於被告之認定。
  (6)從而，綜合被告自白及其他各項積極證據加以補強，得以推
    認被告與丁○○至少於95年9 月1 日晚間至翌日凌晨某時曾
    發生1 次性行為，且被告明知丁○○當時係有配偶之人，已
    符合通姦罪之構成要件。被告固辯稱：通姦一案經本院97年
    度易字第2808號刑事判決公訴不受理，可見通姦事實不存在
    云云。惟查，前案承審法院認為乙○○已對丁○○宥恕，故
    亦不得對共犯即被告提出告訴，因而判決公訴不受理確定；
    蓋法院對於提起自訴或公訴之案件，應先為形式上之審理，
    如經形式上審理後，認為欠缺訴訟之要件，即應為形式之判
    決，毋庸再為實體上之審理（最高法院72年臺上字第4481號
    判例參照），顯見該案判決並未針對被告有無與丁○○通姦
    之實體事實為任何存否之認定。本院審理被告有無誣告乙○○，本應調查被告有無與丁○○性行為之事實，此乃通姦罪
    之主要待證事實，不受前案不受理判決之拘束。辯護意旨此
    部分容有誤會，應予辨明。
  (三)承上所述，被告既有於95年9 月1 日晚間至翌日凌晨間某時
    ，與丁○○通姦至少1 次之行為，則被告提告乙○○誣告伊
    相姦罪嫌，自屬意圖使乙○○受刑事處罰而虛構事實。被告
    雖主張：乙○○提告事實之一部分出於故意虛構，仍不得謂
    非誣告云云，但又辯稱：自己提告乙○○之事實非全部出於
    虛構，不能成立誣告罪云云，就同屬誣告罪之構成要件之解
    釋，其論理顯已自相矛盾。按最高法院20年上字第662 號判
    例揭櫫：「刑法上之誣告罪，本不限於所告事實全屬虛偽時
    ，始能成立，倘所告事實之一部分係出於故意虛構，仍不得
    謂非誣告」，至為明確。是以乙○○前提告被告之全部犯罪
    事實中，只須其一出於虛構，乙○○就此部分即成立誣告罪
    ，同理，被告申告乙○○之全部犯罪事實中，只須其一足可
    證明被告係故意虛構，此部分亦應成立誣告罪，而不以全部
    犯罪事實均出於虛構為必要。從而，被告指稱乙○○虛構伊
    與丁○○通姦、和誘丁○○等事實，其中通姦部分，既有被
    告自白與前揭各項積極證據堪以認定被告與丁○○至少曾於
    95年9 月1 日晚間至翌日凌晨通姦1 次，則被告就此次通姦
    之性行為亦忤然否認，顯係故意虛構事實，即應成立誣告罪
    ，無庸再調查被告與丁○○全部通姦行為之次數、時間、地
    點及方式，併此說明。又檢察官雖於本院準備程序以言詞更
    正被告與丁○○相姦行為時間「自95年8 月31日起至同年12
    月25日間」（見本院卷第183 頁反面），但本院既已可得明
    確心證，即無再就檢察官所指其他相姦犯行調查之必要，亦
    此敘明。
  (四)尤有甚者，若以自己親歷之事實，堅指他人有犯罪行為，向
    該管公務員告訴，因非出於誤會或懷疑而係出於故為虛構者
    ，即無解於誣告罪之構成（最高法院91年度臺上字第2951號
    判決要旨參照）。亦即，被告究有無與丁○○通姦，係被告
    自己親身經歷之事，且被告於警詢時明確陳述：「我生殖器
    有放進代號0000-0000 生殖器內，但沒有在體內射精」之性
    交情節（見98年度偵字第20022 號卷第9 頁），被告顯無出
    於誤會或懷疑之情形可言，自不得以：攻擊防禦方法、求判
    明是非曲直云云，推諉卸責，否則任意誣告他人，均可以此
    辯解脫免罪責，允非事理之平。
  (五)綜上所述，本案事證明確，被告明知自己至少曾於95年9 月
    1 日晚間至翌日凌晨與丁○○發生1 次性行為，涉嫌通姦犯
    罪，竟仍向檢察官申告乙○○所提通姦告訴為誣告，主張伊
    從未與丁○○發生性行為云云，顯係意圖使乙○○受刑事處
    罰而虛構通姦罪之主要待證事實，從而，被告之誣告犯行，
    洵堪認定，應予依法論罪科刑。
三、論罪科刑之依據：
    核被告所為，係犯刑法第169 條第1 項誣告罪。爰審酌：(1)
    被告係高學歷智識之人，又為人師表，明知與當時有配偶之
    丁○○發生性行為，已涉通姦罪嫌，且經乙○○提出告訴，
    竟仍不知悔悟，反向臺灣臺北地方法院檢察署申告乙○○誣
    告，以圖陷乙○○於罪，規避自己責任，其犯罪惡性、手段
    及造成損害非輕；(2)且被告除於95年12月22日、96年4 月23
    日、96年6 月8 日、96年6 月21日自白與丁○○發生性行為
    外，此後即一再飾詞狡辯，均如前述，犯罪後毫無悔悟，且
    迄今未與乙○○達成和解，態度不佳；(3)惟查，被告與丁○○、乙○○之訴訟糾紛，起因於丁○○指控被告妨害性自主
    ，嗣臺灣臺北地方法院檢察署檢察官認為被告罪嫌不足，以
    96年度偵字第8035號處分不起訴在案，被告因而認為丁○○
    、乙○○聯手誣陷伊，雙方積怨甚深，被告誣告乙○○之動
    機在於自保報復等一切情狀，量處如主文所示之刑，以示懲
    儆。
據上論斷，應依刑事訴訟法第299 條第1 項前段，刑法第169 條
第1 項，判決如主文。
本案經檢察官劉文婷到庭執行職務。
中    華    民    國    99    年    7     月    22    日
                  刑事第六庭審判長  法  官  張永宏
                                    法  官  林孟皇
                                    法  官  林晏如
上正本與原本無異。
如不服本判決，應於判決送達後10日內向本院提出上訴狀（應抄
附繕本）。告訴人或被害人如對於本判決不服者，應具備理由請
求檢察官上訴，其上訴期間之計算係以檢察官收受判決正本之日
期為準。
                                    書記官  楊盈茹
中    華    民    國    99    年    7     月    23    日
附錄本案論罪科刑法條全文：
中華民國刑法第169條
意圖他人受刑事或懲戒處分，向該管公務員誣告者，處7 年以下
有期徒刑。
意圖他人受刑事或懲戒處分，而偽造、變造證據，或使用偽造、
變造之證據者，亦同。

司法院資訊處製作；財團法人民間司法改革基金會備份。
